臺灣新北地方法院民事裁定
110年度消債更字第502號
聲  請  人
即 債務 人  鄧雅文  

上列聲請人依消費者債務清理條例聲請更生事件，本院裁定如下
：
    主  文
債務人鄧雅文自中華民國111年4月29日下午4時起開始更生程序
。
命司法事務官進行更生程序。
    理  由
一、按債務人不能清償債務或有不能清償之虞者，得依本條例所
    定更生程序，清理其債務；債務人無擔保或無優先權之債務
    總額未逾新臺幣（下同）1,200萬元者，於法院裁定開始清
    算程序或宣告破產前，得向法院聲請更生；債務人對於金融
    機構負債務者，在聲請更生或清算前，應向最大債權金融機
    構請求協商債務清償方案，或向其住、居所地之法院或鄉、
    鎮、市、區調解委員會聲請債務清理之調解；協商或調解成
    立者，債務人不得聲請更生或清算，但因不可歸責於己之事
    由，致履行有困難者，不在此限，消費者債務清理條例（下
    稱消債條例）第3條、第42條第1項、第151條第1項、第151 
    條第7項分別定有明文。又法院開始更生程序之裁定，應載
    明其年、月、日、時，並即時發生效力；法院裁定開始更生
    或清算程序後，得命司法事務官進行更生或清算程序，必要
    時得選任律師、會計師或其他適當之自然人或法人一人為監
    督人或管理人，消債條例第45條第1項、第16條第1項亦有明
    文。
二、本件聲請意旨略以：伊現任職湯海悅健康館公司，每月薪資
    24,000元，名下無任何財產，無擔保或無優先權之債務總額
    為866,879元，未逾1,200萬元，復未經法院裁定開始清算程
    序或宣告破產，於民國110年2月9日與最大債權銀行台北富
    邦商業銀行股份有限公司（下稱富邦銀行）進行前置協調解
    序而調解不成立。聲請人每月薪資扣除必要生活費用、其母
    親扶養費用，無法清償上開債務，爰聲請更生等語。
三、經查：
㈠、關於前置協商之要件：
　⒈聲請人於110年2月9日與最大債權銀行即富邦銀行進行前置協
    商，因聲請人尚有積欠其他非金融機構致無法負擔該行所提
    方案，故調解不成立等情，業經本院職權調閱110年度司消
    債調字第150號卷（下稱調解卷）核閱無訛，並有財團法人
    金融聯合徵信中心查詢當事人綜合信用報告回覆書、本院11
    0年3月11日前置協商不成立證明書（見調解卷、本院卷第49
    至57、61頁）可稽，堪可採認。
　⒉聲請人前於95年2月間依「中華民國銀行公會會員辦理消費金
    融案件無擔保債務協商機制」向當時最大債權銀行凱基商業
    銀行股份有限公司（下稱凱基銀行）參與協商成立，還款方
    案為「總期數80期，年利率0％，月付金1,242元」，嗣聲請
    人僅繳納4期即未依約給付清償，該行於95年10月26日報送
    毀諾等情，有財團法人金融聯合徵信中心查詢當事人綜合信
    用報告回覆書、富邦銀行110年12月3日函、凱基銀行111年1
    月13日函暨所附協商客服紀錄（見本院卷第49至57、101、1
    71至177頁）在卷可稽，堪可採認。聲請人陳稱協商成立後
    因其父親罹患阿茲海默症需照顧，聲請人無法繼續工作致無
    收入，無力負擔月付金致毀諾，聲請人固未提出其父親罹患
    阿茲海默症需照顧之證據，然經核其勞工保險被保險人投保
    資料（見本院卷第110頁）記載，聲請人當時確無加保紀錄
    ，且衡情該等事證距今已逾15年，本難期待聲請人提出單據
    證明，是聲請人主張其於95年間因其父親罹患阿茲海默症需
    照顧，聲請人無法繼續工作，致無固定收入，終於繳納4期
    後無力繳納而毀諾等節，應堪採信。是聲請人協商成立之初
    雖均按期繳款而不致毀諾，然於其父親罹患阿茲海默症需照
    顧，聲請人無法繼續工作而無固定收入，致履行該協商條件
    顯有困難，自有不可歸責於己之事由。
㈡、關於聲請人之債務總額：聲請人陳報其無擔保或無優先權債
    務總額約為866,879元等語，惟核對富邦銀行出具之債權彙
    整表、富邦銀行、元大國際資產管理股份有限公司、聯邦商
    業銀行股份有限公司、台新國際商業銀行股份有限公司、中
    國信託商業銀行股份有限公司、萬榮行銷股份有限公司、滙
    誠第一資產管理股份有限公司陳報狀、聯徵中心當事人綜合
    信用報告（均附於調解卷），其金融機構債務應為605,998
    元、非金融機構債務應為2,314,474元，債務總額為2,920,4
    72元。
㈢、關於聲請人之財產及收入：聲請人主張其名下無任何財產等
    語，但經核聲請人全國財產稅總歸戶財產查詢清單、法務部
    保險犯罪防治通報資訊連結作業系統之投保保險結果明細、
    中和郵局郵政存簿儲金簿封面、保誠人壽保險股份公司保險
    單、聲請人110年12月23日民事陳報狀第2頁（見調解卷、本
    院卷第47、75至77、139、141至145、149、181、183至191
    、105頁），聲請人名下另有保險契約7份、存款520元、機
    車1輛，亦應列計聲請人財產；且聲請人之收入部分，依聲
    請人財政部北區國稅局109、108、107年度綜合所得稅各類
    所得資料清單（見本院卷第43至45、147頁），其3年間給付
    總額共為4,000元，惟上開資料僅係作為報稅之用，依其陳
    報現任職湯海悅健康館公司，每月薪資24,000元，並提出任
    職公司110年2月4日員工證明書、109年9月至110年10月薪資
    袋（見調解卷、本院卷第63至69、117至129頁）為證，亦勞
    工保險被保險人投保資料（見本院卷第109至110頁）為憑，
    故本院暫以24,000元列計其每月收入。
㈣、關於聲請人之必要支出：
　⒈聲請人稱個人每月必要生活費用為23,026元（包含房租8,500
    元、膳食費6,000元、日常用品費1,000元、手機費700元、
    交通費1,000元、水電瓦斯費1,000元、健保費826元、母親
    扶養費4,000元）等語。其中房租、水電費部分，固僅提出
    租期為109年6月10日至110年5月30日止之房屋租賃契約書、
    110年12月繳納水電費、房租之免用統一發票收據（見本院
    卷第113至105、131頁），然因聲請人名下並無房產，確有
    租屋之需求，堪認有租屋之事實；膳食費、日常用品費、手
    機費、交通費、瓦斯費、健保費部分，僅提出電信費用繳款
    證明單、大豐有線電視股份有限公司補單繳費單據、全民健
    康保險保險費計算表（見本院卷第133至137頁），惟本院衡
    諸上開支出均為現代人通常生活所必須，參酌中和地區之物
    價、聲請人之經濟及家庭生活狀況等情，認其陳報之金額尚
    屬合理。
　⒉至母親扶養費部分，未提出有受扶養必要之相關證明，又衡
    諸一般年長者或有多年累積之財產，生活較為單純，基本生
    活費用當較一般青壯年者為低，則是否有受扶養之必要，亦
    有疑義。是聲請人既未提出其母親有受扶養必要之相關釋明
    ，以供本院認定，又聲請人尚有其餘3名兄弟姐妹（見本院
    卷第29頁），非無受其他子女扶養之可能，故此部分之主張
    ，難認可採，應予剔除。
　⒊準此，聲請人每月必要支出金額應為19,026元（計算式：23,
    026－4,000＝19,026）。
㈤、結算：聲請人以上開收入扣除必要支出後，每月尚餘4,974元
    （計算式：24,000－19,026＝4,974）可供清償債務，聲請人
    現年46歲（64年11月出生），距勞工強制退休年齡（65歲）
    約有19年（228月），若以每月以上開餘額4,974元之8成清
    償債務，至其退休時止，總清償數額為907,258元（計算式
    ：4,974元×0.8×228月，元以下四捨五入），仍未達聲請人
    前揭所負欠之債務總額2,920,472元。縱計入聲請人名下保
    險契約7份、存款520元、機車1輛之價值，亦無法清償聲請
    人之債務。綜上所述，債務人之經濟狀況確有不能清償債務
    之虞，而有藉助更生制度調整其與債權人間之權利義務關係
    而重建其經濟生活之必要，自應許債務人得藉由更生程序清
    理債務。
四、綜上所陳，本件聲請人為一般消費者，並未從事營業活動，
    依其全部收支及財產狀況，因有不能清償債務之虞之情事，
    致無法與全體債權人達成前置協商，且未經法院裁定開始更
    生程序或許可和解或宣告破產，復查無聲請人有消債條例第
    6條第3項、第8條或第46條各款所定應駁回更生聲請之事由
    ，則本件聲請，應屬有據，爰裁定准予更生，並依同條例第
    16條第1項規定，命司法事務官進行更生程序如主文所示。
五、本院裁定准許開始更生程序，俾使聲請人得以重建經濟生活
    ，惟本裁定不生免責效力，須聲請人於更生程序中與債權人
    協定更生方案，並持續履行，始能依消債條例第73條免責，
    附此敘明。
中　　華　　民　　國　　111 　年　　4 　　月　  29  　日
                  民事第三庭  法　官　饒金鳳
以上正本證明與原本無異。
本件裁定不得抗告。
本裁定已於民國111年4月29日下午4時公告。　　　　　　　　
中　　華　　民　　國　　111 　年　　4 　　月  　29　　日
                              書記官　廖美紅
附記：
本件業已裁定開始更生程序，債權人不論有無執行名義，非依更生程序，不得行使其權利；債務人亦不得對除有優先權債權人以外之債權人再為任何清償行為。